【裁判字號】    92,簡上,105
【裁判日期】    920708
【裁判案由】    電子遊戲場業管理條例
【裁判全文】
臺灣板橋地方法院刑事判決                        九十二年度簡上字第一０五號
    上  訴  人  臺灣板橋地方法院檢察署檢察官
    被      告  乙○○
    選任辯護人  黃銀河
右列上訴人因被告違反電子遊戲場業管理條例案件，不服本院三重簡易庭中華民國九
十二年一月二十八日九十二年度重簡字第一四三號刑事簡易判決〔聲請簡易判決處刑
書案號：臺灣板橋地方法院檢察署九十一年度偵字第一九四七七號、九十二年度偵字
第一六五八號〕，提起上訴，暨移請併案審理〔臺灣士林地方法院檢察署九十二年度
偵字第一二一五號、九十二年度偵字第二四一一號、臺灣臺北地方法院檢察署九十二
年度偵字第一二四七七號〕，本院合議庭認有刑事訴訟法第四百五十一條之一第四項
但書之情形，適用通常程序審判，並自為第一審判決如左：
    主  文
原判決撤銷。
乙○○連續違反未依電子遊戲場業管理條例規定辦理營利事業登記者，不得經營電子
遊戲場業之規定，處有期徒刑柒月。
    事  實
壹、乙○○明知未依電子遊戲場業管理條例規定辦理營利事業登記者，不得經營電子
    遊戲場業，竟違反上開規定，未依電子遊戲場業管理條例之規定辦理營利事業登
    記，即基於經營電子遊戲場業之概括犯意，連續〔一〕於民國〔下同〕九十一年
    八月間，向甲○○〔男，民國○○○年○月○日生，身分證統一編號：Ｚ000
    000000號，未據起訴〕承租附表編號一所示以電腦方式操縱，以產生或顯
    示聲光影像、圖案、動作之電子遊戲機具，並自九十一年九月間起，擺設在臺北
    縣汐止市○○路一號其所經營「昶億來遊樂場」〔招牌名稱「王牌遊藝場」〕，
    供不特定之客戶把玩，而經營電子遊戲場業。嗣經警於九十一年九月二日上午十
    時許，在右址查獲，並扣得「滿天星之ＩＣ板」參拾陸塊、「超八之ＩＣ板」貳
    拾肆塊。〔二〕於附表編號一所示電子遊戲機具之ＩＣ板經警扣案後，未見悔悟
    自律，竟延續右開犯意，再向甲○○承租附表編號二、三所示以電腦方式操縱，
    以產生或顯示聲光影像、圖案、動作之電子遊戲機具，並自附表編號一所示機具
    之ＩＣ板經警扣案後之某時起，以相同之市招，擺設在前址，供不特定之客戶把
    玩，而經營電子遊戲場業。嗣先經臺北縣政府聯合查報小組於九十一年九月二十
    日下午三時五分許，在右址查獲〔機具未扣案〕，復於九十一年九月二十四日下
    午四時十五分許，經警於右址查獲，並扣得附表編號三所示電子遊戲機具。〔三
    〕於附表編號三所示電子遊戲機具經警扣案後，仍未悔悟自律，竟延續右開犯意
    ，再向甲○○承租附表編號四、五所示以電腦方式操縱，以產生或顯示聲光影像
    、圖案、動作之電子遊戲機具，並自九十一年十二月初某日起，再以相同之市招
    ，擺設在前址，供不特定之客戶把玩，而經營電子遊戲場業。嗣經臺北縣政府聯
    合查報小組先後於九十一年十二月二十六日晚上七時五十五分許、九十二年元月
    二十九日上午十時五十五分許，在右址查獲〔機具未扣案〕。〔四〕乙○○經臺
    北縣政府暨轄區員警多次稽獲、查獲後，始終未見悔悟，竟賡續右開犯意，再向
    甲○○承租附表編號六所示以電腦方式操縱，以產生或顯示聲光影像、圖案、動
    作之電子遊戲機具，並自九十二年二、三月間某日起，再以相同之市招，擺設在
    前址，供不特定之客戶把玩，而經營電子遊戲場業。嗣經警於九十二年五月七日
    晚上九時四十分許在右址查獲，並扣得附表編號六所示機具。
貳、案經臺北縣政府暨臺北縣政府警察局汐止分局報請臺灣板橋地方法院檢察署檢察
    官偵查後聲請以簡易判決處刑，暨移請併案審理，本院合議庭認有刑事訴訟法第
    四百五十一條之一第四項但書之情形，適用通常程序審判，並自為第一審判決。
    理  由
壹、右揭事實，業據被告坦承不諱，附表所示電子遊戲機具，確係甲○○出租與被告
    ，業經證人甲○○到庭結證在卷〔參見本院九十二年六月二十四日審判筆錄〕，
    復有辯護人於九十二年五月十六日狀附甲○○與被告同立之租賃契約書影本壹件
    足參；關於事實欄壹之〔一〕所示之事實，復有扣案「滿天星之ＩＣ板」參拾陸
    塊、「超八之ＩＣ板」貳拾肆塊足佐。事實欄壹之〔二〕所示之事實，復有臺北
    縣政府聯合查報小組稽查電子遊戲場業紀錄表影本、現場照片貳拾參張、〔附臺
    灣板橋地方法院檢察署九十一年度偵字第一九四七七號卷第二頁、第四頁至第七
    頁、臺灣士林地方法院檢察署九十一年度偵字第一一二九０號卷第十頁至第十四
    頁〕，暨扣案如附表編號三所示機具足佐。關於事實欄壹之〔三〕部份，並據被
    告自白「自九十一年十二月初開始經營」〔參見本院九十二年六月十日審判筆錄
    〕，復有臺北縣政府聯合查報小組稽查電子遊戲場業紀錄表影本、擺設機具之位
    置圖、現場照片壹拾肆張等足佐〔附臺灣士林地方法院檢察署九十二年度偵字第
    一二一五號卷第二頁至第五頁、臺灣士林地方法院檢察署九十二年度偵字第二四
    一一號卷第二頁至第五頁〕。關於事實欄壹之〔四〕部份，並據被告自白「大約
    自九十二年二、三月的時候〔開始經營〕」〔參見本院九十二年六月十日審判筆
    錄〕，復有現場照片捌張、代保管條壹紙、機具擺設位置圖等足佐〔附臺灣臺北
    地方法院檢察署九十二年度偵字第一二四四七號卷第十二頁至第十七頁〕。凡此
    情節，堪認被告之自白與事實相符，足為認定右開事實之依據。且查：
    一、臺北縣政府核給被告所營「昶億來遊樂場」之營利事業登記證「營業項目」
        欄明載「不得經營電子遊戲場業」，此有臺北縣政府北縣商聯甲字第０九０
        一四五三七─四號營利事業登記證影本可按〔附臺灣板橋地方法院檢察署九
        十一年度偵字第一九四七七號卷第二四頁〕，足見主管機關已明示被告不得
        經營電子遊戲場業。至被告於偵訊時曾以對上開登記證不服，正提起訴願云
        云置辯，但原處分既未經撤銷另為准許被告經營電子遊戲場業之處分，被告
        仍不得違反右開規定擅自經營電子遊戲場業。
    二、未依電子遊戲場業管理條例規定辦理營利事業登記者，不得經營電子遊戲場
        業，電子遊戲場業管理條例第十五條定有明文，同條例第二十二條所定刑責
        係對行為人違反上項不作為義務所為刑事處罰之規定。行為人多次積極違反
        上項不作為義務，縱先後在同一地點、以相同之市招經營電子遊戲場業，苟
        係基於概括犯意為之，無礙於成立連續犯。查：
        〔一〕附表編號一所示機具之ＩＣ板、編號三、六所示機具，於員警查獲之
              際，均依次經警扣案，被告於機具、ＩＣ板經警扣案後，多次再向陳
              民義承租附表所示機具經營電子遊戲場業，均見前述，據此，堪認被
              告係多次積極於事實壹之〔一〕、〔二〕、〔三〕、〔四〕所示時、
              地違反上項不作為義務。
        〔二〕至附表「編號二與編號三」、「編號四與編號五」所示機具相同，亦
              見被告於附表編號二所示查獲時間起接續為事實欄壹之〔二〕所示犯
              行，迄至附表編號三所示查獲時間止，於附表編號四所示查獲時間起
              接續為事實欄壹之〔三〕所示犯行，迄至附表編號五所示查獲時間止
              。
     三、本件事證明確，被告之右開犯行，堪予認定。
貳、電子遊戲場業管理條例於八十九年二月三日經  總統公布施行，該條例第一條明
    定「為管理電子遊戲場業，並維護社會安寧，善良風俗、公共安全及國民身心健
    康，特設定本條例。」，是該條例立法目的之一即在於管理電子遊戲場業。而所
    謂電子遊戲場業，依該條例第二條規定，係指設置電子遊戲機供不特定人益智娛
    樂之營利事業。換言之，僅須設置電子遊戲機供人娛樂以營利者，即屬電子遊戲
    場業管理條例所指之電子遊戲場業，其規模及所設置之電子遊戲機之數量如何，
    則非所問，若未依該條例第十五條規定辦理營利事業登記即行擺設電子遊戲機經
    營電子遊戲場業，仍應依該條例二十二條論科；次按未依電子遊戲場業管理條例
    規定辦理營利事業登記者，不得經營電子遊戲場業，違反者應予處罰，電子遊戲
    場業管理條例第十五條、第二十二條分別定有明文。核被告所為，係犯電子遊戲
    場業管理條例第二十二條之罪；被告多次積極於事實壹之〔一〕、〔二〕、〔三
    〕、〔四〕所示時、地違反上項不作為義務，其時間緊接，犯罪構成要件相同，
    顯係基於概括犯意反覆為之，依連續犯之規定，論以一罪，並加重其刑；被告所
    為事實欄壹之〔三〕、〔四〕所示犯行，聲請簡易判決處刑書雖未敘及，惟與聲
    請簡易判決處刑書所載犯罪事實，有連續犯之裁判上一罪之關係，為起訴效力所
    及，本院自得併予審究。爰審酌被告經臺北縣政府聯合稽查小組、轄區員警先後
    查獲陸次，均未悔悟自律，多次向甲○○承租附表所示機具於同址營業，顯見其
    無視於右開法令之規定，非予嚴懲，不足以震聾發瞶，暨其犯罪之動機、目的、
    手段、所致之危害，暨犯罪後態度等一切情狀，量處如主文所示之刑。
參、扣案如附表號一所示機具之ＩＣ板暨附表其餘機具，係甲○○所有而出租與被告
    ，非屬被告所有，爰不為沒收之諭知。
肆、原審論處被告違反電子遊戲場業管理條例罪、刑，固非無見。惟〔一〕原審判決
    對被告所為如事實欄壹之〔三〕、〔四〕所示犯行，未及審酌。〔二〕被告係基
    於概括之犯意為事實欄所示犯行，業見前述，原審判決認定被告涉有事實欄〔一
    〕、〔二〕所示犯行，未以連續犯論科。〔三〕附表所示機具為甲○○所有，業
    見前述，原審判決諭知將附表編號一所示機具之ＩＣ板、附表三所示機具沒收等
    ，容有未洽。上訴人執此指摘原審判決不當，為有理由，自應由本院將原審判決
    撤銷，改判如前。
伍、甲○○〔男，民國○○○年○月○日生，身分證統一編號：Ｚ00000000
    0號，未據起訴〕先後多次出租供給附表所示機具與被告為右開犯行，業見前述
    ，若被告僅有壹次違反電子遊戲場業之犯行，尚可信甲○○不知被告違反未依電
    子遊戲場業管理條例規定辦理營利事業登記者不得經營電子遊戲場業之規定。但
    ，被告先後經查獲多次、先後多次向甲○○承租附表所示機具在同址、以同一市
    招營業，衡情酌之，甲○○應知悉前出租之機具以被告涉右開犯嫌業經員警扣案
    ，若否，被告無需再次向其洽租，其先後多次出租供給附表所示機具與被告為右
    開犯行，自堪疑甲○○有幫助被告犯本罪之故意，實情若何，應移由公訴人另案
    偵辦，附此敘明。
據上論斷，應依刑事訴訟法第四百五十五條之一第四項但書、第三百六十九條第一項
前段、第三百六十四條、第二百九十九條第一項前段，電子遊戲場業管理條例第二十
二條，刑法第十一條前段、第五十六條，判決如主文。
本案經檢察官郭緯中到庭執行職務。
中      華      民      國      九十二      年      七      月    八    日
                                  臺灣板橋地方法院刑事第五庭
                                      審判長法  官  邱靜琪
                                            法  官  絲鈺雲
                                            法  官  陳福來
右正本證明與原本無異。
如不服本判決，應於判決送達後十日內，向本院提出上訴狀。
                                            書記官  林兆嘉
中      華      民      國      九十二      年      七      月    十四  日
附表：
┌──┬────┬────────────┬───┬──────────┐
│編號│查獲時間│查獲時擺設之電子遊戲機具│機具有│備                註│
│    │        │                        │無扣案│                    │
├──┼────┼────────────┼───┼──────────┤
│一  │九十一年│滿天星參拾陸台。        │ＩＣ板│臺灣板橋地方法院檢察│
│    │九月二日│「超八」貳拾肆台。      │經警扣│署九十二年度偵字第一│
│    │上午十時│                        │案。  │六五八號案〔見內附臺│
│    │三十分許│                        │      │灣士林地方法院九十一│
│    │。      │                        │      │年度核退字第七七四號│
│    │        │                        │      │卷〕。              │
├──┼────┼────────────┼───┼──────────┤
│二  │九十一年│滿天星貳拾肆台。        │未扣案│臺灣板橋地方法院檢察│
│    │九月二十│「超八」貳拾肆台。      │。    │署九十一年度偵字第一│
│    │日下午三│輪盤陸人座壹台。        │      │九四七七號案。      │
│    │時五分許│                        │      │                    │
│    │。      │                        │      │                    │
├──┼────┼────────────┼───┼──────────┤
│三  │九十一年│滿天星貳拾肆台。        │經警扣│臺灣板橋地方法院檢察│
│    │九月二十│「超八」貳拾肆台。      │案後發│署九十二年度偵字第一│
│    │四日下午│超級賓果王陸人座壹台。  │交被告│六五八號案〔見內附臺│
│    │四時十五│                        │保管。│士林地方法院檢察署九│
│    │分許。  │                        │      │十一年度偵字第一一二│
│    │        │                        │      │九０號卷〕。        │
├──┼────┼────────────┼───┼──────────┤
│四  │九十一年│滿天星參拾陸台。        │未扣案│臺灣士林地方法院檢察│
│    │十二月二│「超八」貳拾肆台。      │。    │署九十二年度偵字第一│
│    │十六日晚│超級賓果王陸人座壹台。  │      │二一五號案。        │
│    │上七時五│賓果星星捌人座壹台。    │      │                    │
│    │十五分許│                        │      │                    │
│    │。      │                        │      │                    │
├──┼────┼────────────┼───┼──────────┤
│五  │九十二年│滿天星參拾陸台。        │未扣案│臺灣士林地方法院檢察│
│    │元月二十│「超八」貳拾肆台。      │。    │署九十二年度偵字第二│
│    │九日上午│超級賓王陸人座壹台。    │      │四一一號案。        │
│    │十時五十│賓果星星捌人座壹台。    │      │                    │
│    │五分許。│                        │      │                    │
│    │        │                        │      │                    │
├──┼────┼────────────┼───┼──────────┤
│六  │九十二年│滿天星壹拾捌台。        │經扣案│臺灣臺北地方法院檢察│
│    │五月七日│「超八」壹拾陸台。      │後發交│署九十二年度偵字第一│
│    │晚上九時│超級賓果王陸人座壹台。  │被告保│二四七七號案。      │
│    │四十分許│賓果星星捌人座壹台。    │管。  │                    │
│    │。      │賓果馬戲團捌人座貳台。  │      │                    │
│    │        │                        │  │                    │
└──┴────┴────────────┴───┴──────────┘
附錄本案論罪科刑參考法條全文：
電子遊戲場業管理條例第十五條：
未依本條例規定辦理營利事業登記者，不得經營電子遊戲場業。
電子遊戲場業管理條例第二十二條：
違反第十五條規定者，處行為人一年以下有期徒刑、拘役或科或併科新台幣五十萬元
以上二百五十萬元以下罰金。


司法院資訊處製作；財團法人民間司法改革基金會備份。
